臺灣臺北地方法院刑事判決　　　　　　　95年度訴字第1927號
公　訴　人　臺灣臺北地方法院檢察署檢察官
被　　　告　甲○○
選任辯護人　姜禮增律師
上列被告因違反毒品危害防制條例案件，經檢察官提起公訴（95
年度偵字第19501號），本院判決如下：
    主    文
甲○○販賣第三級毒品，累犯，處有期徒刑伍年拾月。扣案第三
級毒品愷他命壹包（淨重伍拾點貳參伍玖公克，驗餘剩伍拾點壹
壹捌貳公克）及如附表所示之物均沒收。
    犯罪事實
一、甲○○前於民國九十年間曾因犯竊盜罪，經本院以九十一年
    度簡字第九二四號刑事簡易判決判處有期徒刑四月確定，於
    九十二年二月十六日執行完畢，詎仍不知悛悔，明知愷他命
    業經公告列為毒品危害防制條例第二條第二項第三款所管制
    之第三級毒品，因具成癮性、濫用性及對社會危害性，不得
    製造、運輸、販賣，亦不得意圖販賣而持有或轉讓，因友人
    乙○○於九十五年九月八日凌晨一時許以00000000
    00號行動電話與甲○○使用之0000000000號行
    動電話聯繫，表示欲與友人羅友隆共同購買第三級毒品愷他
    命毒品施用，竟於九十五年九月八日不詳時間，向不詳人士
    以不詳之價格購入第三級毒品愷他命約五十點二三五九公克
    之後，即以上開行動電話與乙○○聯絡交貨時間與地點，而
    於九十五年九月八日下午二時十分許，駕駛車牌號碼八六一
    七—ＤＫ號自用小客車，搭載不知情之程庠及林昊前往臺北
    縣新店市○○路六二九號前，與駕駛車牌號碼二Ｗ—三五五
    五號自用小客車之乙○○與羅友隆會面後，即以每公克約新
    臺幣（下同）八百元之價格，將五十點二三五九公克之第三
    級毒品愷他命以新臺幣（下同）四萬元之價格，販賣予乙○
    ○及羅友隆，並將上開毒品拿至坐在乙○○所駕駛車輛副駕
    駛座之羅友隆收受，惟羅友隆尚未將四萬元交付甲○○之際
    ，即為警於同日下午二時三十分許據報至現場而查獲，並於
    羅友隆與乙○○所乘坐之車牌號碼二Ｗ—三五五五號自用小
    客車副駕駛座上扣得第三級毒品愷他命一包（淨重五十點二
    三五九公克），並在徵得甲○○同意後，前往其位於臺北縣
    新店市○○路六三一號四樓之二及臺北縣新店市○○路三十
    八號十七樓之住處內，而扣得如附表所示之物品及帳冊三本
    ，始知悉上情。
二、案經臺北市憲兵隊移送臺灣臺北地方法院檢察署檢察官偵查
    起訴。
    理    由
一、訊據被告甲○○雖不否認有以四萬元之價格將第三級毒品愷
    他命一包（淨重五十點二三五九公克）交付乙○○與羅友隆
    之事實，惟矢口否認有何販賣第三級毒品之犯行，辯稱：其
    僅幫乙○○向別人調毒品，並未從中賺取差價而販賣毒品予
    乙○○，且當時亦尚未交付四萬元，因此應屬未遂云云。經
    查：
  (一)證人乙○○因欲與友人羅友隆共同購買毒品，而由證人乙○
    ○於九十五年九月八日凌晨一時許以0000000000
    號行動電話與甲○○使用之0000000000號行動電
    話聯繫，其後並於同日下午二時十分許，駕駛車牌號碼二Ｗ
    —三五五五號自用小客車搭載羅友隆前往臺北縣新店市○○
    路六二九號前與被告會面，而以每公克約八百元、總價四萬
    元之價格買受五十點二三五九公克之第三級毒品愷他命，被
    告並當場將上開毒品交付坐在副駕駛座之羅友隆收受等情，
    業據證人乙○○及羅友隆於偵查中接受檢察官訊問且被告亦
    在場時結證屬實（偵查卷第七十五頁至第七十八頁、第一○
    ○頁至第一○一頁），而證人乙○○於本院經檢察官與辯護
    人進行交互詰問時，仍為相同之證述（本院卷第五十三頁反
    面至第五十五頁）；且證人程庠於偵查中接受檢察官訊問而
    被告亦在場時，則已對上開為警察查獲之經過證述明確（偵
    查卷第一一二頁至第一一三頁）。此外並有臺灣臺北地方法
    院檢察署九十五年八月十六日九十五北簡大餘聲監續字第○
    ○一一二五號通訊監察書一紙、臺北市憲兵隊通訊監察譯文
    表一份、自願受搜索同意書一紙、本院九十五年度聲搜字第
    一三二一號搜索票二紙、臺北市憲兵隊搜索扣押筆錄一份、
    扣押物品清單一份及現場與扣案物品照片在卷可參（本院九
    十五年度聲搜字第一三二一號卷第七頁、偵查卷第五十八頁
    至第六十八頁、第十八頁至第五十五頁）。
  (二)被告雖辯稱僅幫證人乙○○向他人調毒品，為從中賺取差價
    ，惟證人乙○○於本院審理中，已明確證稱被告幫伊調愷他
    命會抽一萬元（本院卷第五十四頁），且按販賣毒品犯行之
    法定刑度甚重，係眾所週知之事實，依一般經驗法則，販賣
    毒品者鋌而走險，苟非意在營利，所為何來，又按販賣毒品
    罪，不以販入之後，復行賣出為必要，只須意圖營利而販入
    或賣出，有一於此，犯罪即為成立。而所謂「意圖」，即犯
    罪之目的，原則上不以發生特定結果為必要，即衹須有營利
    之意圖為已足，不以買賤賣貴而從中取利為必要。一般民眾
    普遍認知毒品之非法交易，政府一向查禁森嚴，且重罰不寬
    貸，衡諸常情，倘非有利可圖絕無平白甘冒被重罰高度風險
    之理，從而，舉凡其有償交易，除足反證其確另基於某種非
    圖利本意之關係外，通常尚難因無法查悉其買進、賣出之差
    價，而諉無營利之意思，或阻卻販賣犯行之追訴；且販賣愷
    他命毒品之行為，無一定之公定價格，每次買賣之價格亦各
    有差異，隨供需雙方之資力或關係之深淺或需求之數量、貨
    源之充裕與否、販賣者對於資金之需求殷切與否，以及政府
    查緝之態度，進而為各種之風險評估，而有各種不同之標準
    ，並非一成不變。販賣者從各種「價差」或係「量差」謀取
    利潤方式，或有差異，然其所圖利益之非法販賣行為目的，
    則屬相同，並無二致。而參諸本案被告於本院審理中自陳毒
    品之價格會因品質以及數量而有不同（本院卷第六十二頁）
    ，證人乙○○亦證述如購買價為大量，價格會較為便宜（本
    院卷第五十六頁反面），是被告從中賺取差價而有營利之意
    圖，至為明確，已堪認定。
  (三)至於被告雖辯稱其尚未取得販毒所得四萬元，因此屬於未遂
    云云，然按所謂販賣行為，並不以販入之後復行賣出為要件
    ，祇要以營利為目的，將毒品購入或賣出，有一於此，其犯
    罪即為完成，最高法院六十七年臺上字第二五○○號判例可
    資參照。被告既已自承幫證人乙○○向他人調取毒品，且依
    本院上開認定被告確有營利之意圖，則其攜帶毒品至臺北縣
    新店市○○路六二九號前與證人乙○○與羅友隆會面，並已
    將毒品交付證人羅友隆，雖證人羅友隆尚未交付現金四萬元
    ，惟此仍無礙於被告販賣第三級毒品愷他命等事實之認定。
    其所辯上情，尚屬無據，無從採信。
  (四)扣案之顆粒一包送請鑑定後，經施以電子天秤法、氣相層析
    質譜儀分析法、核磁共振光譜分析法鑑驗後，確認其淨重為
    五十點二三五九公克，驗餘後剩五十點一一八二公克，且含
    有第三級毒品愷他命之成分等事實，則有憲兵司令部刑事鑑
    識中心九十年九月二十八日安鑑字第○一六五二鑑驗通知
    書在卷可證（偵查卷第一一八號），此外並有扣案如附表所
    示之物品可資佐證。本案事證明確，被告販賣第三級毒品之
    犯罪事實堪以認定，應予依法論科。
二、按愷他命為毒品危害防制條例第二條第二項第三款所規定之
    第三級毒品，核被告販賣愷他命之行為，係犯毒品危害防制
    條例第四條第三項之販賣第三級毒品罪。而查被告曾於九十
    年間曾因犯竊盜罪，經本院以九十一年度簡字第九二四號刑
    事簡易判決判處有期徒刑四月確定，於九十二年二月十六日
    執行完畢，此有臺灣高等法院被告前案紀錄表一份在卷可稽
    ，於五年以內故意再犯本件有期徒刑以上之罪，為累犯，應
    依刑法第四十七條一項規定加重其刑。爰審酌被告販賣毒品
    之數量高達五十餘公克，而施用毒品具有成癮性，被告販賣
    毒品之後造成毒品之流通且使施用毒品者因而染上毒癮，其
    所為對於社會治安影響甚鉅，犯罪所生危害重大，惟考量被
    告年紀尚輕、雖否認販賣毒品之犯行，然對於交付第三級毒
    品愷他命之事實則未予否認，及其生活狀況與智識程度等一
    切情狀，量處如主文所示之刑，以資儆懲。
三、查毒品危害防制條例第二條第二項規定，毒品依其成癮性、
    濫用性及對社會危害性分為四級，並就製造、運輸、販賣、
    意圖販賣而持有、以非法方法使人施用、引誘他人施用及轉
    讓等不同品項毒品之行為，分別定其處罰。至施用或持有第
    三、四級毒品，因其可罰性較低，故予除罪化，僅就施用及
    持有第一、二級毒品科以刑罰。惟鑑於第三、四級毒品均係
    管制藥品，特於同條例第十一條之一明定無正當理由，不得
    擅自持有；第十八條第一項後段復規定查獲之第三、四級毒
    品，無正當理由而擅自持有者，沒入銷燬之。從而，依同條
    例第十八條第一項後段應沒入銷燬之毒品，專指查獲之施用
    、持有第三、四級毒品而言；倘係查獲之製造、運輸、販賣
    轉讓之第三、四級毒品，既屬同條例相關法條明文規定處罰
    之犯罪行為，即非該條項應沒入銷燬之範圍。又同條例第十
    九條第一項所定「供犯罪所用或因犯罪所得之物」，係指犯
    第四條至第九條、第十二條、第十三條或第十四條第一項、
    第二項之罪所用或所得之物，不包括毒品本身在內，自不得
    為第三、四級毒品之沒收依據。同條例對於查獲之製造、運
    輸、販賣、意圖販賣而持有、以非法方法使人施用、引誘他
    人施用及轉讓第三、四級毒品之沒收，並無特別規定，如其
    行為已構成犯罪，則該毒品即屬不受法律保護之違禁物，應
    回歸刑法之適用，依刑法第三十八條第一項第一款之規定沒
    收之，最高法院九十五年度臺上字第九一一號判決可資參酌
    ，是扣案之第三級毒品愷他命一包（淨重為五十點二三五九
    公克，驗餘後剩五十點一一八二公克），自應依刑法第三十
    八條第一項第一款規定宣告沒收。而扣案如附表所示之物品
    ，為被告所有供犯罪所用之物，業據被告供陳在卷（本卷院
    第六十條反面至第六十一頁），則應依毒品危害防制條例第
    十九第一項規定宣告沒收。至於扣案之帳冊三本，雖有記載
    「細、味、長」及金額等與販賣毒品有關之文字，然並無證
    據證明其中有記載本案經查獲之販賣毒品犯行之紀錄，自非
    被告所有供本件犯罪所用之物，而無從宣告沒收；另被告固
    以四萬元之代價販賣毒品，惟此四萬元未據扣案，且為警查
    獲時仍在證人羅友隆身上，並已經檢察官處分發還證人羅友
    隆，此有檢察官扣押（沒收）物品處分命令一紙在卷可查（
    本院卷第四十四頁），尚非被告因犯罪所得之物，亦不得宣
    告沒收，附此敘明。
據上論斷，應依刑事訴訟法第二百九十九條第一項前段、毒品危
害防制條例第四條第三項、第十九條第一項，刑法第十一條前段
、第四十七條第一項、第三十八條第一項第一款，判決如主文。
本案經檢察官黃于真到庭執行職務
中　　華　　民　　國　　96　　年　　2 　　月　　15　　日
　　　　　　　　　刑事第七庭審判長法  官  梁耀鑌
                                  法  官  許泰誠
                                  法　官　余明賢
以上正本證明與原本無異。
如不服本判決，應於判決送達後10日內，向本院提出上訴狀。
　　　　　　　　　　　　　　  　　書記官　葉潔如
中　　華　　民　　國　　96　　年　　2 　　月　　15　　日
附錄本案論罪科刑法條全文
毒品危害防制條例第四條第三項
製造、運輸、販賣第三級毒品者，處五年以上有期徒刑，得併科
新臺幣五百萬元以下罰金。
【附表】
┌──┬──────────┬───┐
│編號│    名      稱      │數量  │
├──┼──────────┼───┤
│ 一 │ＮＯＫＩＡ廠牌行動電│一支  │
│    │話（內含○九一五二八│      │
│    │○五二四號行動電話Ｓ│      │
│    │ＩＭ卡一張）        │      │
├──┼──────────┼───┤
│ 二 │小夾鏈袋            │二包  │
├──┼──────────┼───┤
│ 三 │中夾鏈袋            │四包  │
├──┼──────────┼───┤
│ 四 │電子磅秤            │二台  │
├──┼──────────┼───┤
│ 五 │分裝盤              │一個  │
├──┼──────────┼───┤
│ 六 │分裝罐              │一包  │
├──┼──────────┼───┤
│ 七 │分裝罐蓋            │一包  │
└──┴──────────┴───┘
